臺灣板橋地方法院民事判決　　　　　　　94年度勞訴字第47號
原　　　告　甲○○
訴訟代理人　舒正本律師
被　　　告　乙○○
　　　　　　丁○○
上列當事人間請求侵權行為損害賠償事件，本院於中華民國94年
12月20日言詞辯論終結，判決如下：
    主      文
被告應連帶給付原告新臺幣壹佰柒拾萬捌仟伍佰肆拾柒元及自民
國九十四年十一月三十日起至清償日止，按週年百分之五計算之
利息。
原告其餘之訴駁回。
訴訟費用由被告連帶負擔十分之九，餘由原告負擔。
本判決第一項於原告以新臺幣陸拾萬元為被告供擔保後，得假執
行；但被告如新臺幣壹佰柒拾萬捌仟伍佰肆拾柒元為原告預供擔
保，或將請求標的物提存，得免為假執行。
原告其餘假執行之聲請駁回。
    事實及理由
一、本件被告乙○○未於言詞辯論期日到場，核無民事訴訟法第
    386 條所列各款情形，爰依原告之聲請，由其一造辯論而為
    判決。
二、按訴狀送達後，原告不得將原訴變更或追加他訴，但擴張或
    減縮應受判決事項之聲明者，不在此限，民事訴訟法第255
    條第1 項第3 款定有明文。本件原告起訴時其訴之聲明為請
    求被告連帶給付原告新臺幣（下同）1,914,599 元及法定遲
    延利息，此觀原告起訴狀之記載即明（見調解卷第4 頁），
    嗣於94年10月7 日擴張其聲明為被告應連帶給付2,009,997
    元及法定遲延利息，另於94年12月20日言詞辯論時當庭減縮
    利息部分自94年11月30日起算（見本院該日言詞辯論筆錄）
    ，核其所為應受判決事項聲明之擴張及減縮，與民事訴訟法
    第255 條第1 項第3 款規定尚無不合，應予准許。
三、原告主張：緣宏遠食品股份有限公司（下稱宏遠公司）前與
    被告丁○○所經營之水盛旺企業社簽訂承攬契約，由丁○○
    負責宏遠公司位於臺北縣五股鄉○○路49號升降機新建工程
    牆壁切割部分，丁○○另將牆壁切割後之雜物清運工作轉交
    予被告乙○○承攬，原告甲○○則係受僱於乙○○，從事清
    運雜物之工作，詎被告未按約定設置工作場所之安全設備、
    亦未設置施工警告標示，且依當時情形被告均無不能注意之
    情事，卻未注意而致原告於92年8 月10日在系爭升降機新建
    工程之工作場所，利用施工中之升降機清運雜物，致墜落宏
    遠公司2 樓，因而受有腰椎第1 、2 節爆裂性骨折、腰椎第
    3 、4 節壓迫性骨折、左側跟骨開放性骨折、右側跟骨脫臼
    、頭部外傷、右側血胸、胸骨骨折之傷害，並因而支出醫療
    費用658,957 元、住院期間104 日看護費156,000 元、二次
    手術費用300,000 元，又因原告傷勢嚴重無法工作，醫囑至
    少休養6 個月，以最低工資每月15,840元計算，共計95,040
    元，又原告受傷後身體狀況每況愈下，無法工作維生，平日
    均靠親友資助渡日，景況堪憐，甚至已呈現左右腿長短不一
    之情況，影響將來工作就業頗鉅，自得請求被告連帶賠償非
    財產上損害800,000 元，爰依民法第184 條、第185 條、第
    193 條第1 項、第195 條第1 項之規定，聲明求為判決：(一)
    被告應連帶給付原告2,009,997 元及自94年11月30日起至清
    償日止，按週年5%計算之利息；(二)前開給付金額部分，陳明
    願供擔保請准宣告假執行等語。
四、被告乙○○經合法通知未於言詞辯論期日到場，亦未提出任
    何書狀爭執或否認原告之主張。
五、被告丁○○則以：伊承攬宏遠公司牆壁切割之工作，伊僅係
    將宏遠公司之雜物清運工作介紹予乙○○，乙○○之工資、
    人數、上班時間均係宏遠公司決定，乙○○之工錢亦向宏遠
    公司直接請領，與伊無關，且伊未告知乙○○可使用施工中
    之升降機清運雜物等語，資為抗辯。爰聲明求為判決：原告
    之訴駁回。
六、原告與被告丁○○於本院94年11月4 日言詞辯論期日當庭協
    議簡化爭點，其不爭執之事項及爭執之事項如下（見本院卷
    第81頁至第82頁）：
  (一)兩造不爭執之事項：
    1.宏遠公司因新建之升降梯安裝工程，由丁○○（永盛旺企
      業社未辦理營利事業登記）承攬宏遠公司升降機新建工程
      之牆壁切割部分，另升降機雜物清運工作由乙○○負責。
      原告甲○○受僱於乙○○，從事清運雜物之工作。
    2.原告與賴永彪於92年8 月10日上午10時28分許，在臺北縣
      五股鄉○○路49號宏遠公司4 樓內，利用上開施工中之升
      降機清運雜物時發生墜落，原告因此受有腰椎第1 、2 節
      爆裂性骨折、腰椎第3 、4 節壓迫性骨折、左側跟骨開放
      性骨折、右側跟骨脫臼、頭部外傷、右側血胸、胸骨骨折
      之傷害。
    3.原告提出之醫療費用單據為真正。
    4.原告提出之看護費用單據為真正（見調解卷第9頁）。
    5.原告係印尼籍，高中畢業，事故發生時從事清運工作臨時
      工，薪水每日1,500元。
    6.丁○○係高職畢業，從事水泥切割工作，月收入不定，平
      均約3至4萬元。
    7.本件訴訟標的法律關係：民法第184 條第1 項前段、第
      185 條第1 項、第193 條第1 項、第195 條第1 項。
  (二)兩造爭執之事項：
    1.丁○○有無將系爭升降機之雜物清運工作發包予乙○○承
      攬？抑或乙○○直接向宏遠公司承攬雜物清運工作？
    2.丁○○有無告知或指示乙○○使用施工中之系爭升降機清
      運雜物？
    3.原告得否向被告請求損害賠償？被告是否應負共同侵權行
      為責任？原告得請求賠償之金額為若干？
七、原告主張宏遠公司因新建升降梯頒汪工程，由丁○○承攬宏
    員公司升降機新建工程之牆壁切割部分，另升降機雜物清運
    工作由乙○○負責，原告受僱於乙○○從事清運雜物之工作
    ，嗣原告於92年8 月10日上午10時28分許，在臺北縣五股鄉
    ○○路49號宏遠公司4 樓內，利用宏遠公司施工中之升降機
    清運雜物時發生墜落，原告因此受有腰椎第1 、2 節爆裂性
    骨折、腰椎第3 、4 節壓迫性骨折、左側跟骨開放性骨折、
    右側跟骨脫臼、頭部外傷、右側血胸、胸骨骨折傷害之事實
    ，業據原告提出診斷證明書影本1 件（見調解卷第8 頁），
    並經兩造協議所不爭執，自堪採信為真實。
八、被告丁○○抗辯伊並未將雜物清運之工作轉包予乙○○，係
    由乙○○自行向宏遠公司承攬清運雜物之工作，且伊未告乙○○可使用施工中之升降機，僅告知可用後面之升降機等語
    。惟查：
  (一)被告丁○○於偵查中自承：伊向宏遠公司承攬牆壁切割工程
    ，伊將清潔部分委託予乙○○處理，由乙○○自行找人處理
    、92年8 月9 日禮拜六晚上的18時請他們來作，92年8 月10
    日禮拜天那一天原告及賴永彪是7 時50分進場，沒有說要做
    多久，大概是1 天的工程，伊說這裡有一個工程請乙○○來
    承包，是承包，錢的部分乙○○跟伊報多少，伊就全部給多
    少（見92年度相字第903 號卷第30頁以下及本院93年度勞安
    訴字第8 號影卷，以下稱第8 號卷，第37頁、第40頁、第42
    頁）；丁○○於警詢中亦稱：乙○○向伊承包拆除、清運工
    作，工程完畢向伊請款，只有口頭約定等語（見相字第卷50
    頁），核與乙○○於本院刑事庭稱：伊從事拆除工程及運送
    垃圾，是丁○○找伊去等情相符（見第8 號卷第20頁），足
    證丁○○抗辯伊僅係介紹乙○○向宏遠公司承攬清運雜物工
    作，原告並非伊點工云云，尚無足憑信。
  (二)乙○○於本院刑事庭稱：是丁○○說那台出事的電梯可以用
    ，伊還和丁○○一起爬樓梯上去開電，再一起走下來，坐電
    梯上去，丁○○教伊如何使用電梯，因為按鈕不在電梯裡面
    ，有一條線垂下來，上下電梯時要注意線不要被電梯卡到。
    伊還有問丁○○電梯的負重有多少，丁○○說有一噸（見第
    8 號卷，第22頁）。核與其於警詢、偵查中歷次證述之情節
    均一致。而丁○○係負責宏遠公司升降機新建工程之牆壁切
    割部分，並將牆壁切割後之雜物清運工作轉交予乙○○承攬
    ，則乙○○所言係丁○○指示並教導伊使用上開未完工的電
    梯等情，亦符合社會一般經驗，是乙○○所言應堪信為真實
    ，被告丁○○空言否認，尚難採信。
  (三)另當天與原告一同前往工作之徐清鴻於刑事案件中亦證稱：
    錢要跟乙○○領，出事之電梯係賴永彪操作，乙○○教賴永
    彪操作時伊在旁邊（見第8 號卷第65頁至第66頁），核與乙○○於偵查中所稱：伊教他們（即原告、賴永彪等）如何使
    用該電梯，該電梯如無人特別教是不會使用的（見相字卷第
    42頁正面及反面）等語相符，足證乙○○確實教導賴用彪使
    用升降機，乙○○復於刑事案件中自承賴永彪係伊找的，工
    資為1 天1,500 元，錢是找伊拿，伊再跟丁○○領錢（見第
    8 號卷第20頁），足證原告及賴永彪均係直接受僱於乙○○
    。
  (四)又觀諸卷附現場照片三十九幀，發生事故升降機之外觀簡陋
    ，以一般社會經驗而言，應無誤認該升降機係已完工之理。
    再對照被告前揭所述：使用電梯前先開啟電源，使用時須注
    意電梯內的一條線，且該電梯須人教導才會使用等語。益證
    被告明知該升降機係尚未施工完成，否則，若已施工完成，
    常人即能輕易操作使用，何須特別注意如此繁雜之使用步驟
    ？足證被告確係明知該升降機尚未施工完成不能使用，仍由
    丁○○指示教導乙○○如何操作，乙○○再教導賴永彪操作
    使用，致生本件事故，應堪認定。
  (五)丁○○及乙○○明知宏遠公司新建之升降機尚未施工完竣，
    相關安全設施亦未裝設，應注意避免使用上開施工中之升降
    機清運雜物，而依當時情形並無不能注意之情事，卻疏未注
    意，丁○○仍指示乙○○使用上開施工中之升降機清運雜物
    ；嗣乙○○再教導賴永彪使用上開施工中升降機之方法，致
    賴永彪利用上開施工中之升降機清運雜物時，發生墜落，並
    致原告受有前揭傷害，被告就本件損害之發生確係有過失，
    且有相當因果關係，至為明確。
九、按因故意或過失，不法侵害他人之權利者，負損害賠償責任
    ；數人共同不法侵害他人之權利者，連帶負損害賠償責任；
    又不法侵害他人之身體或健康者，對於被害人因此喪失或減
    少勞動能力或增加生活上之需要時，應負損害賠償責任；不
    法侵害他人之身體或健康者，被害人雖非財產上之損害，亦
    得請求賠償相當之金額，民法第184 條第1 項前段、第185
    條、第193 條第1 項、第195 條第1 項分定有明文。被告丁○○向宏遠公司承包升降機新建工程中之牆壁切割工程，並
    將其中雜物清運工作轉包予乙○○，竟指示乙○○使用尚未
    完工之升降機，並教導乙○○使用之方法，乙○○復指示教
    導賴永彪使用該未完工之升降機，其自屬過失不法侵害原告
    之身體及健康，應連帶負損害賠償責任，茲將原告請求賠償
    之金額分述如下：
  (一)醫療費用658,957元部分：
    原告主張其因本件侵權行為，致支出醫療費用658,957 元，
    業據原告提出醫療費用應收帳款個案處理表影本2 紙為證（
    見本院卷第56頁至第57頁），復據兩造協議不爭執。經本院
    依職權向長庚醫院林口分院查詢原告支出之醫療費用，其住
    院部分為658,957 元，全數自付，有該院94年10 月18 日（
    94）長庚院法字第0884號函在卷可憑（見本卷第71頁至第72
    頁），惟其中支出證明書費1,450 元（見本院卷第74頁至第
    76頁、第78頁、第79頁）並非必要之醫療費用，應予剔除外
    ，其餘657,507 元核屬必要，應予准許。
  (二)住院期間看護費用156,000元部分：
    原告主張其住院期間僱請看護，共計支出156,000 元，業據
    其提出看護費用收據影本1 紙為證（見調解卷第9 頁），復
    據兩造協議所不爭執，應堪採信為真實。又經本院依職權向
    長庚醫院林口分院查詢結果，原告於住院期間及出院後約1
    至2 個月需他人協助照護日常生活，故原告請求92年8 月10
    日起至92年11月21日止住院期間共計104 日之看護費用
    156,000 元，洵屬有據。
  (三)二次手術費用300,000元部分：
    原告主張其需再度開刀取出鐵器支架及回復治療等醫療費用
    約300,000 元等語，惟原告並未提出任何單據證明其確有支
    出此部分醫療費用之必要。又長庚醫院林口分院函復本院稱
    ：「至於取出鐵器支架並非醫療上必要之手術，需視病患病
    情實際需求及意願而定」亦有該院前揭函文在卷可按（見本
    院卷第71頁），故原告請求此部分尚屬無據，不應准許。
  (四)不能工作之損害95,040元部分：
    原告主張其因本件侵權行為致6 個月無法工作，以基本工資
    每月15,840元計算，共計受有95,040元之損害等語。經查長
    庚醫院林口分院認原告約須經1 年之休養始可恢復一般工作
    能力，亦有前揭函文附卷可稽（見本院卷第77頁），是原告
    請求6 個月無法工作之損害，並以行政院勞工委員會公告之
    最低基本工資每月15,840元為計算之標準，並無不合，故原
    告共計得請求95,040元不能工作之損害。
  (五)非財產上之損害賠償800,000元：
    原告主張其受傷後身體狀況每況愈下，無法工作維生，平日
    均靠親友資助渡日，景況堪憐，甚至已呈現左右腿長短不一
    之情況，影響將來工作就業頗鉅等語，業據其提出94年9 月
    22日診斷證明書1 件為證（見本院卷第55頁），足證其目前
    骨折處尚未完全癒合，其精神自屬痛苦不堪。本院審酌原告
    係印尼籍，高中畢業，事故發生時從事清運工作臨時工，薪
    水每日1,500 元；丁○○係高職畢業，從事水泥切割工作，
    月收入不定，平均約3 至4 萬元（業據兩造協議所不爭執）
    ，另乙○○雖未於本院言詞辯論期日到場，惟依其警詢筆錄
    之記載為高中畢業，職業為工（見相驗卷第5 頁）等情狀，
    及兩造之身分、地位、被告侵害行為之程度等一切情狀，認
    原告請求800,000元慰撫金並無過高情事，應予准許。
  (六)綜上，原告共得請求損害賠償金額為1,708,547 元（計算式
    ：657,507 元＋156,000 元＋95,040元＋800,000 元＝1,70
    8,547 元）。
十、原告雖自承以500,000 元與宏遠公司及丙○○和解，且已收
    受500,000 元（見本院94年12月20日言詞辯論筆錄第1 頁）
    ，惟查宏遠公司及丙○○均經本院93年度勞安訴字第8 號判
    決認定其等並無過失，自難認宏遠公司與丙○○應與被告連
    帶負本件損害賠償責任，是原告收受宏遠公司及丙○○交付
    之500,000 元，即難認係連帶侵權行為人就連帶債務所為之
    清償，尚無民法第274 條關於他債務人即被告亦同免其責任
    規定之適用，附此敘明。
十一、因本案事證已臻明確，兩造其餘主張、陳述及所提之證據
      暨攻擊防禦方法，經本院審酌後，認均與本案判斷結果無
      影響，毋庸再予一一審酌，附此敘明。
十二、從而，原告依據侵權行為之法律關係，請求被告連帶給付
      1,708,547 元及自94年11月30日（原告減縮利息起算日見
      本院94年12月20日言詞辯論筆錄第1 頁）按週年5% 計 算
      之法定遲延利息，為有理由，應予准許，逾此部分之請求
      ，為無理由，應予駁回。
十三、原告陳明願供擔保，請准宣告假執行，經核主文第1 項其
      勝訴部分於法尚無不合，爰酌定相當之擔保金額准許之；
      並依職權宣告被告得預供擔保免為假執行。
十四、結論：本件原告之訴為一部有理由，一部無理由，依民事
      訴訟法第385 條第1 項前段、第79條、第85第2 項、第39
      0 條、第392條，判決如主文。
中　　華　　民　　國　　94　　年　　12　　月　　30　　日
                  民事第一庭    法　官　周舒雁
上列正本係照原本作成
如對本判決上訴，須於判決送達後20日內向本院提出上訴狀
中　　華　　民　　國　　94　　年　　12　　月　　30　　日
                                書記官  張坤校
